臺灣高等法院高雄分院刑事判決　　 96年度上更(一)字第250號
上　訴　人
即　被　告　乙○○
　　　　　　　　　　現另案在臺灣高雄監獄執行中
選任辯護人　趙建華律師
上列上訴人因違反毒品危害防制條例案件，不服臺灣高雄地方法
院95年度訴字第2776號中華民國96年1 月9 日第一審判決（起訴
案號：臺灣高雄地方法院檢察署95年度偵字第10890 、12218 號
，移送併辦案號：95年度偵字第10411 號），提起上訴，判決後
經最高法院發回更審，本院判決如下：
    主  文
原判決關於乙○○製造第二級毒品罪暨定執行刑部分均撤銷。
乙○○被訴製造第二級毒品部分免訴。
    理  由
一、公訴意旨略以：被告乙○○前於民國93年間，因製造第二級
    毒品案件，經臺灣高雄地方法院判處有期徒刑8 年，經上訴
    後，現由臺灣高等法院高雄分院審理中。竟仍不知悔改，另
    行起意，與馬應聰（業經判決確定）基於犯意聯絡，共同於
    94年底，自不詳來源處取得製錠機1 台，欲用以調劑及製造
    第二級毒品苯環利定（Phencyclidine 、PCP） ，第四級毒
    品硝甲西泮（Nimetazepam） 、勞拉西泮（Lorazepam） 之
    藥錠販賣牟利，並約定所製造之毒品由被告乙○○尋管道販
    賣予他人，馬應聰則由被告乙○○處獲取生活所需花費。二
    人謀議既定，乃共同基於製造第二級毒品、第四級毒品之概
    括犯意聯絡（製造第四級毒品部分已從一較重之販賣第四級
    毒品罪判刑確定），由馬應聰提供其高雄縣阿蓮鄉復安村復
    安95之4 號房屋作為製造上開毒品、藥品之場地，被告乙○
    ○則提供磅秤2 台、濾網2 個、藥丸模具9 個、工具1 批等
    製造毒品機械工具、及第二級毒品苯環利定主原料，及其餘
    鈣粉、葡萄糖、澱粉、糖精、乾燥劑及色素等物，並陸續給
    予馬應聰約新臺幣（下同）1 萬5,000 元之生活花費。二人
    遂於95年3 月底某日，在上揭處所內，由被告乙○○負責原
    料之調劑並將調劑好之原料打製成錠狀，印上模具圖樣，馬
    應聰在旁協助，而共同製造含有第二級毒品苯環利定成分之
    藥錠1,390 顆（粉紅色圓形藥錠）。嗣經警循線於95年4 月
    12日17時50分許，在高雄縣阿蓮鄉復安村復安95之4 號處查
    獲上述物品，再經調查後而查獲全情。因認被告乙○○涉犯
    毒品危害防制條例第4 條第2 項之製造第二級毒品罪嫌等語
    。
二、按案件曾經判決確定者，應為免訴之判決，此項原則關於實
    質上一罪或裁判上一罪，均有其適用。連續犯係裁判上一罪
    ，其一部分犯罪事實曾經判決確定者，其效力當然及於全部
    ，故檢察官復將其他部分重行起訴，亦應諭知免訴之判決（
    最高法院49年台非字第20號判例意旨參照）。
三、訊據上訴人即被告乙○○（下稱被告）對於上開事實均供承
    不諱，惟辯稱：伊自93年間起即與馬應聰及吳廉碩共同製造
    第二級毒品，並非94年11月間始與馬應聰一起製造；伊與吳
    廉碩共同製造第二級毒品案件業經法院判刑確定，本件與該
    案係連續犯，應為該案判決效力所及等語。
四、經查：
  (一)本件被告前被訴於93年9 月28日起，在高雄市○鎮區○○街
    28號，與吳廉碩共同製造第二級毒品MDMA（3,4-甲基雙氧甲
    基安非他命，俗稱「搖頭丸」）、MDA （二亞甲基雙氧甲基
    安非他命），嗣於93年10月20日19時許，在上開處所，為警
    查獲，所涉毒品危害防制條例第4 條第2 項之製造第二級毒
    品罪嫌，業經檢察官提起公訴，並由本院於95年6 月13日判
    處有期徒刑10年，於95年7 月13日確定在案，有上開判決書
    1 份附卷可稽。
  (二)經查，證人吳廉碩於本院前審審理時到庭結證稱：「（93年
    你跟乙○○共同製造毒品時，有沒有其他人參加？）還有馬
    應聰（綽號小馬），他負責拿原料給我們，還有教我們技術
    」、「（如何分工？）馬應聰進原料讓我們做，還有教我們
    技術，我是製造，乙○○是販賣」、「（你們製造、販賣何
    種毒品？）搖頭丸跟一粒眠」、「（你們製造、販賣的所得
    分配？）我拿2 成到2 成半，其他是乙○○、馬應聰去分；
    因為馬應聰跟乙○○接觸比較多，我比較沒有，他們怎麼分
    我不清楚」、「（你跟馬應聰比較沒有接觸，你怎麼知道他
    負責什麼？）我還沒有做之前，就去過他家看過他做，我們
    做的材料、機器都是從他家搬過來的」、「（你們3 人都持
    續在做，還是一段一段時間？）我是後面才有做，乙○○、
    小馬從93年6 月就開始做了，我是後來9 月、10月才做的」
    、「（你們製造毒品、進貨、分工，每一次3 個人作一次討
    論分配工作？）就馬應聰進貨、進原料，然後我就去做，因
    為我的技術是他們教我的，我做好就交給乙○○」、「（馬
    應聰有沒有參與製造過程？）我做的時候他是沒有，不過之
    前我去他家看過他做過」、「（你什麼時間看馬應聰做過？
    ）93年7 月左右，在他家」等語在卷（見本院前審卷第158
    至161 頁），核與被告供述之情節相符。而馬應聰對證人吳
    廉碩之證詞於本院前審時則供稱：「他有去過我家一次，那
    時乙○○帶他來的，我沒有答應幫忙，他跟乙○○兩個人的
    事情我不知道，我有幫乙○○介紹買過第四級毒品的原料，
    他有叫我幫他們做，但我說我沒辦法」、「（吳廉碩說93年
    你有參加製造？）我沒有。我有提供原料，乙○○92年那次
    機器沒有被查到，就搬到我那邊放，他叫我幫忙製造，我不
    答應，但我答應幫忙提供第四級的原料，叫他自己找人做，
    所以吳廉碩才會從我家搬走那些東西」云云（見本院前審卷
    第164 、188 頁），則馬應聰除否認提供第二級毒品原料、
    參與實際製造毒品流程、教導毒品製程等較重情節外，就證
    人吳廉碩其餘之證述情節則未予否認，則關於2 人上開所證
    相符之部分，應可採信，惟上開所證與吳廉碩所證不符之部
    分，則究係何人所證可以採信，尚非無疑。
  (三)再查，馬應聰於本院前審審理時復供稱：「（93年他被抓到
    那次，你有幫他買原料？）有，就陸陸續續幫他買到跟我做
    那一次，大概買了10公斤左右」、「（93年到94年11月之前
    ，你有幫他買過很多次原料？）對，但幾次忘記了，就差不
    多10公斤」、「（你幫他買幾次原料？）我幫他買很多次，
    陸續到94年我跟他做加起來差不多10公斤原料，就200 萬原
    料錢，從92、93年陸陸續續買四級毒品的原料錢，差不多10
    公斤，有買過半公斤、1 公斤的，次數好幾次」、「（乙○
    ○匯到你太太帳戶的錢《提示汪淑貞帳戶資料交易明細查詢
    》，這是什麼錢？）都是原料錢，他錢如果不夠，也會去湊
    」、「（有沒有借錢、還錢的錢？）沒有，都是原料錢」、
    「（每一次收到錢，你領出來去幫他買原料？）對」等語（
    見本院前審卷第188 至190 頁），則依上開馬應聰所證，亦
    可認被告自93年6 月間起迄至本件為警查獲止，確有持續製
    造第四級毒品之犯行，惟是否亦有持續製造第二級毒品之犯
    行，則尚難遽以認定。而被告設於中國信託商業銀行鳳山分
    行0000000000帳號，確分別於93年6 月29日、93年7 月26日
    、93年8 月27日、93年9 月3 日及93年10月1 日匯款9 萬元
    、1 萬元、3 萬9,000 元、2 萬元、2 萬元至馬應聰之妻汪
    淑貞設於岡山平和路郵局00 00000帳戶汪淑貞帳戶；分別於
    93 年4月12日、93年6 月23日、93年7 月14日、93年7 月26
    日、93年7 月30日、93年9 月3 日、93年9 月13日、93年9
    月24日、93年10月11日、93年12月17日匯款2 萬5,000 、8
    萬5,000 元、8 萬元、8 萬元、8 萬元、8 萬元、8 萬元、
    8 萬元、10萬元、8 萬元；94年8 月8 日再以被告名義分別
    匯款20萬元、10萬元至汪淑貞設於彰化商業銀行岡山分行之
    00000000000000帳戶內，此有上開中國信託銀行存摺、臺灣
    郵政股份有限公司鳳山郵局96年4 月4 日鳳營字第09601005
    25號、彰化銀行岡山分行96年3 月22日彰岡字第0960603 號
    函附交易明細表附卷可憑（見原審卷第213 至216 頁、本院
    前審卷第94至102 頁、第105 至108 頁），而此部分經核與
    被告所辯之陸續匯款予馬應聰情節相符。惟該等匯給馬應聰
    之款項，究係關於製造第二級、第四級毒品之款項？或僅係
    製造第四級毒品之款項，依馬應聰上開所證，則尚不能遽以
    認定。
  (四)惟查，本件係因刑事警察局偵四隊接獲代號B1檢舉馬應聰大
    量製造第二、三、四級毒品「搖頭丸」、「Ｋ他命」、「一
    粒眠」，而於94年8 月24日向檢察官聲請核發通訊監察書，
    對於馬應聰使用之行動電話進行監聽，有該隊之偵查報告附
    卷可憑（見原審卷第107 頁），據此馬應聰於其時除有製造
    第四級毒品犯行外，亦可疑有製造第二級毒品之犯行。又該
    隊於94年8 月25日至94年10月21日監聽馬應聰之行動電話中
    ，馬應聰與被告所使用之0000000000號行動電話已有：「請
    明天做1 萬的東西，明天晚上現金交付的，而那天的貨錢我
    有收到了，明天白天我會去找你，順便拿錢給你，所以請你
    明早起來後就要趕工1 萬的東西」（簡訊）、「……Ｂ（被
    告）：白天有辦法加工一下嗎？晚上人家要現金處理，那天
    拿的那些貨款我有收到了。Ａ（馬應聰）：嗯！我是昨天就
    處理好了啦！全部只處理1 而已，但不錯啦，我有用，一下
    就昏過去。……」等對話（見警卷(一)第25頁）；該隊又於94
    年11月5 日至同年月20日之監聽馬應聰0000000000號行動電
    話中又有與某男子使用之0000000000號行動電話聯絡，其對
    話內容為：「Ｂ（某男）：都被打槍，2 買主都打槍，試了
    都無效。Ａ（馬應聰）：怎麼可能，我自己試過，試到台北
    都可以，借4 千給我匯給原料商，這種不好賺，我要叫他寄
    『丸子』（指搖頭丸）原料下來」之對話（見警卷(一)第40頁
    ），此有卷附通訊監察書、偵查報告、監聽譯文等可憑（見
    原審卷第88至94頁、第107 至109 頁），而被告供稱該0000
    000000號行動電話之某男，即係伊等語，經本院函詢查緝本
    案之高雄市政府警察局刑警大隊，查明查獲本案時，是否在
    被告身上扣得該0000000000號行動電話，若有則將該電話送
    本院扣案，而該隊確於96年10月12日以警刑大六字第096001
    0082號函送二支行動電話供本院扣案（見本院卷），有該函
    及行動電話附卷可憑，足認被告上開所辯，並非不能採信。
    據上，足證馬應聰於上開時間，不僅係提供製毒原料給被告
    ，且其亦參與製造，故馬應聰上開所證：僅幫忙買原料云云
    ，顯有避重就輕之嫌，而應以吳廉碩所證，較能採信。又據
    上開譯文中之「丸子」等語，亦與「搖頭丸」較相符合，則
    於94年間，馬應聰應有與被告共同製造第二級毒品「搖頭丸
    」之犯行，馬應聰上開所證，應係為免自已犯行之事實增加
    而避重就輕之詞。另證人甲○○於本院審理中證稱：伊認識
    被告及馬應聰，伊知道被告在做搖頭丸及一粒眠，以前我們
    常聚在一起，伊曾於94年4 、5 月間看到馬應聰拿藥丸給被
    告，伊事後問被告說係搖頭丸等語（見本院96年11月7 日審
    判筆錄第3 頁），則益足證於其時，馬應聰應有與被告共同
    製造第二級毒品之犯行。
  (五)再依被告與馬應聰以行動電話0000000000、0000000000號通
    訊監聽譯文顯示：被告於95年2 月24日10時9 分在電話中與
    馬應聰討論若調別人的料來製造毒品之利潤，渠等對話為：
    「乙○○：他說要拿多少給你做。馬應聰：我先跟他調10,0
    00而已，量夠我才調啊。乙○○：你有沒有盤算到，調別人
    的來做，我們沒什麼利潤。馬應聰：那批原料不行，我叫人
    拿去退，那批原料進來100 多，我朋友買100 要給我出。給
    60萬現金，約定2-3 禮拜，沒進來就罰錢。乙○○：他要留
    多少給我們做。馬應聰：他說大社要留100 ，所以最少有10
    0 可做。乙○○：我這的腳一直在催，我都不知怎麼辦，不
    然先做做看」等語，此有馬應聰之監聽譯文、通訊監察書在
    卷可證（見原審卷第88至118 頁）。依上開監聽譯文，被告
    與馬應聰至95年2 月24日仍互相討論原料品質及製成毒品後
    之利潤等問題。且被告於95年4 月7 日為警查獲時所持有毒
    品中，經送請檢驗後確有第二級毒品4-甲基阿米雷司、MDMA
    及第4 級毒品硝甲西泮（一粒眠）；馬應聰於95年4 月12日
    為警查獲時所持有之毒品中，經送請檢驗後確有第二級毒品
    苯環利定及第四級毒品硝甲西泮（一粒眠）等情，有搜索扣
    押筆錄及扣押物品目錄表、高雄醫學大學附設中和紀念醫院
    檢驗報告、內政部警政署刑事警察局鑑定書附卷可憑（見警
    卷(一)第15至20頁、警卷(二)第39至42頁、95年度偵字第10890
    號卷第23頁、95年度偵字第10411 號卷第65至68頁），足認
    ，被告與馬應聰確自93年6 月間開始合作製造第二級及第四
    級毒品迄至本件為警查獲止之事實，應可認定。
  (六)雖然上開在馬應聰住處查獲之毒品中，其中1390顆藥丸，扣
    押筆錄係記載為「搖頭丸」，惟經送驗結果，則係第二級毒
    品苯環利定，其係粉紅色圓形藥錠，重486.9 公克，此有上
    開內政部警政署刑事警察局鑑驗書可憑，而苯環利定係Phen
    cyclidine 、PCP ，俗稱為「天使塵」，係中樞神經迷幻藥
    ，而與俗稱「搖頭丸」之MDMA，屬中樞神經興奮劑，二者並
    不相同。就此，被告係辯稱：伊製造第二級毒品的原料是來
    自於馬應聰，伊只知道是要製造「搖頭丸」販售，不知確實
    成份如何等語，而依上開被告與馬應聰之通聯內容亦可證製
    造毒品之原料係由馬應聰提供，則被告上開所辯，即非不能
    採信。則被告若係基於製造第二級毒品之概括犯意而為前案
    製造MDMA毒品，再為本案製造PCP 毒品，二者既均屬第二級
    毒品，仍可認被告係基於第二級毒品之概括犯意而為之連續
    犯，而不能僅以毒品種類不同，即認被告係另行起意而製造
    。
五、綜上所述，被告與馬應聰、吳廉碩既於93年間開始製造第二
    級毒品，於吳廉碩於93年10月20日經警查獲後，被告與馬應
    聰仍另尋他地繼續製造第二級毒品，直至本件為警查獲為止
    ，則其等顯係基於概括犯意反覆所為，且其犯罪手段相同，
    時間緊接，又係觸犯同一罪名之罪，是被告與吳廉碩之製造
    第二級毒品犯行與本件之製造第二級毒品犯行，顯有修正前
    之連續犯關係（被告行為後，刑法第56條連續犯之規定，業
    於94年1 月7 日修正公布刪除，並於95年7 月1 日施行，則
    被告之犯行，因行為後新法業已刪除連續犯之規定，此刪除
    雖非犯罪構成要件之變更，但顯已影響行為人刑罰之法律效
    果，自屬法律有變更，依新法第2 條第1 項規定，比較新、
    舊法結果，仍應適用較有利於被告之行為時法律即舊法論以
    連續犯《最高法院95年第8 次刑事庭會議決議參照》），應
    堪認定。準此，該案與本件檢察官起訴之犯罪事實，時間緊
    接，犯罪手法相同，顯係基於概括犯意，而犯同一之罪名，
    自屬連續犯，為裁判上一罪，依審判不可分原則，該案既經
    判決確定，其判決之效力，應及於全部犯罪事實。揆諸上揭
    說明，法院就被告本案部分，依刑事訴訟法第302 條第1 款
    規定，即應諭知免訴之判決，原判決竟諭知被告罪刑，尚有
    違誤。被告上訴意旨執此指摘原判決關於此部部不當，為有
    理由，本院自應將原判決關於被告製造第二級毒品部分及其
    定執行刑部分均撤銷，而為諭知被告此部分免訴之判決。
六、原審共同被告馬應聰於本院前審審理時聲明撤回上訴；被告
    就販賣第四級毒品部分亦於本院前審審理時聲明撤回上訴，
    原判決關於上開部分均已確定，爰均不予論列，附此敘明。
據上論結，應依刑事訴訟法第369 條第1 項前段、第364 條、第
302條第1 款，判決如主文。
本案經檢察官李門騫到庭執行職務。
中　　華　　民　　國　　96　　年　　11　　月　　21　　日
                  刑事第七庭    審判長法  官     莊飛宗
                                      法  官     孫啟強
                                      法  官     邱明弘
以上正本證明與原本無異。
檢察官如不服本判決應於收受本判決後10日內向本院提出上訴書
狀，其未敘述上訴理由者，並得於提起上訴後10日內向本院補提
理由書狀（均須按他造當事人之人數附繕本）「切勿逕送上級法
院」。
中　　華　　民　　國　　96　　年　　11　　月　　21　　日
　　　　　　　　　　　　　　　　　　  書記官   　黃玉珠
